【裁判字號】    98,訴,1536
【裁判日期】    990302
【裁判案由】    違反著作權法
【裁判全文】
臺灣臺北地方法院刑事判決              98年度訴字第1536號
公  訴  人  臺灣臺北地方法院檢察署檢察官
被      告  主富服裝股份有限公司
代  表  人  黃文貞
被      告  甲○○
共      同
選任辯護人  鄭  穎律師
            黃雅俞律師
上列被告等因違反著作權法案件，經檢察官提起公訴（98年度偵
字第10811號），本院判決如下：
    主  文
甲○○意圖銷售而擅自以重製之方法侵害他人之著作財產權，處
有期徒刑陸月，如易科罰金，以新臺幣壹仟元折算壹日。
主富服裝股份有限公司法人之受雇人，因執行業務，意圖銷售而
擅自以重製之方法侵害他人之著作財產權，科罰金新臺幣肆拾萬
元。
    事  實
一、甲○○係受雇於主富服裝股份有限公司（址設臺北市○○區
    ○○路3段20號3樓，下稱主富公司），擔任男裝針織部門主
    管乙職，負責該公司男裝部之設計工作。而甲○○明知「音
    樂骷髏頭」之圖形著作，係約拿國際有限公司（下稱約拿公
    司）出資聘請梁潔如完成之圖形著作，而約拿公司並與梁潔
    如簽立著作財產權轉讓約定書，約定以約拿公司為該圖形著
    作之著作財產權人，非經約拿公司之同意或授權，不得擅自
    重製。竟仍意圖銷售，基於擅自以重製之方法侵害他人著作
    權之犯意，於民國97年間，在主富公司內，利用不知情之成
    年人為其美工設計，將其主觀構想具體製成圖形，而重製上
    揭「音樂骷髏頭」之圖形著作，並將之使用於主富公司所生
    產之「NET」
    品牌之當季秋冬款男性服飾上，再於「NET」品牌服飾全省
    各門市店內販售予不特定人牟取利益，而以此方法侵害約拿
    公司所享有之著作財產權。嗣於97年9月間，約拿公司分別
    在主富公司經營之「NET」服飾店之臺北、桃園、臺中、臺
    南、高雄、屏東等分店購得侵害上開圖形著作之男性上衣，
    始查知上情。
二、案經約拿公司訴由臺灣臺北地方法院檢察署檢察官提起公訴
    。
    理  由
一、證據能力部分：
    (一) 按被告以外之人於審判外之言詞或書面陳述，除法律
         有規定者外，不得作為證據，刑事訴訟法第159條第1
         項定有明文。次按被告以外之人於審判外之陳述，雖
         不符前4條之規定，而經當事人於審判程序同意做為證
         據，法院審酌該言詞陳述或書面陳述作成時之情況，
         認為適當者，亦得為證據。當事人、代理人或辯護人
         於法院調查證據時，知有刑事訴訟法第159條第1項不
         得為證據之情形，而未於言詞辯論終結前聲明異議者
         ，視為有前項之同意，同法第159條之5亦規定甚明。
         經查，本院認定犯罪事實所憑之證據中，告訴人代表
         人吳明龍及證人梁潔如前於偵查中所為之證詞固屬被
         告以外之人於審判外之陳述，惟依刑事訴訟法第159條
         之1第2項規定，原則上屬於法律規定為有證據能力之
         傳聞證據，於例外顯有不可信之情況，始否定其得為
         證據。加以檢察官、被告甲○○以及共同選任辯護人
         均未於本院言詞辯論終結前聲明異議，自得採為本件
         論罪科刑之證據。
     (二)又約拿公司所出具之仿冒品鑑定書係被告以外之人於
         審判外之書面陳述，本院於審判期日調查證據時，被
         告就該項之證據能力業已聲明異議（見本院98年12月2
         日準備程序筆錄），否認其證據能力，自不得採為論
         罪科刑之依據。
   （三）至於本院認定事實所引用之下列卷證資料（包含文書
         證據、物證等證據），被告及其選任辯護人、檢察官
         於本院準備程序及審判期日中對本院提示之該卷證，
         就證據能力均未表示爭執，迄至言詞辯論終結前亦未
         再聲明異議，又卷內之文書證據，亦無刑事訴訟法第
         159 條之4之顯有不可信之情況與不得作為證據之情形
         ，本院審酌上開證據資料製作時之情況，尚無違法不
         當及證明力明顯過低之瑕疵，亦認為以之作為證據應
         屬適當，是依刑事訴訟法第159條至第159條之5規定，
         所引用之卷證所有證據（包含文書證據、物證等證據
         ），如下揭所示均有證據能力，合先敘明。
二、理由部分：
   （一）上揭犯罪事實，業據被告甲○○於審理中供承不諱在
         卷（見本院卷98年11月13日、99年12月2日之準備程序
         筆錄及99年2月10日之審理筆錄），核與證人吳明龍於
         警詢中、偵查中以及證人梁潔如於偵查中等所為之證
         述情節相符，復有系爭圖形著作之創作圖、著作財產
         權轉讓約定書、臺南26支郵局第371號存證信函各1 紙
         、主富公司97年9-10月分統一發票共6紙、主富公司基
         本資料查詢明細、系爭圖形著作之創作設計稿光碟片1
         片、主富公司製作通知單2張等在卷可稽，足徵被告陳
         桂皓前揭出於任意性之自白與事實相符，而堪以採信
         。本件事證明確，被告甲○○意圖銷售，而以重製方
         法侵害他人著作權之犯行堪以認定，應依法論科。
   （二）核被告甲○○所為，係犯著作權法第91條第2項之意圖
         銷售以重製方法侵害他人著作財產權罪。而被告利用
         不知情之成年人員將其主觀構想製成圖形，為間接正
         犯。再按法人之代表人、法人或自然人之代理人、受
         雇人或其他從業人員，因執行業務，犯第91條至第93
         條、第95條至第96條之1之罪者，除依各該條規定處罰
         其行為人外，對該法人或自然人亦科各該條之罰金，
         著作權法第101條第1項定有明文。被告甲○○為被告
         主富公司之受雇人，其因執行職務而犯著作權法第91
         條第2項之罪，被告主富公司自應依同法第101條第1項
         規定，科以著作權法第91條第2項所定之罰金刑。又意
         圖銷售而重製後之散布行為本應為重製之重度行為所
         吸收，不另論罪，故此，被告主富公司持續販賣散布
         侵害他人著作財產權牟利之營業行為，仍應評價認為
         一罪之關係，併予敘明。爰審酌被告甲○○本亦屬從
         事設計服裝創作之人，對於著作權之保護當更有切身
         之感，竟枉顧上開圖形著作係他人辛苦之智慧結晶，
         而為重製之行為，其剽竊他人著作所為實屬不該，顯
         當責難，惟念及被告未有前科，素行尚佳，此有臺灣
         高等法院被告前案紀錄表在卷可稽，且於本院審理中
         業已坦承不諱，並知所悔晤之犯後態度，暨販售侵害
         著作之物所獲得之金額約新臺幣45萬元，對被害人所
         生之危害程度等一切情狀，量處如主文所示之刑，並
         諭知易科罰金之折算標準。另對被告主富公司科以如
         主文第二項所示之罰金。
三、被告主富公司經合法傳喚無正當理由不到庭，本院認係應科
    罰金之案件，爰不待其陳述，為一造辯論判決。
據上論斷，應依刑事訴訟法第299條第1項前段、第306條，著作
權法第91條第2項、第101條第1項，刑法第11條前段、第41條第1
項前段，判決如主文。
本案經檢察官李彥霖到庭執行職務

中    華   民    國    99    年    3     月    2    日
              刑事第十七庭審判長法  官  劉煌基
                                法  官  葉力旗
                                法  官  楊雅清
上正本證明與原本無異。
如不服本判決應於收受送達後10日內向本院提出上訴書狀，並應
敘述具體理由；其未敘述上訴理由者，應於上訴期間屆滿後20日
內向本院補提理由書（均須按他造當事人之人數附繕本）「切勿
逕送上級法院」。告訴人或被害人如對於本判決不服者，應具備
理由請求檢察官上訴，其上訴期間之計算係以檢察官收受判決正
本之日期為準。
                                書記官  吳俊龍
中    華    民    國    99    年    3    月    2     日
附錄本案論罪科刑法條全文：
著作權法第91條
擅自以重製之方法侵害他人之著作財產權者，處 3 年以下有期
徒刑、拘役，或科或併科新臺幣 75 萬元以下罰金。
意圖銷售或出租而擅自以重製之方法侵害他人之著作財產權者，
處 6 月以上 5 年以下有期徒刑，得併科新臺幣 20 萬元以上
2 百萬元以下罰金。
以重製於光碟之方法犯前項之罪者，處 6 月以上 5 年以下有期
徒刑，得併科新臺幣 50 萬元以上 5 百萬元以下罰金。
著作僅供個人參考或合理使用者，不構成著作權侵害。

司法院資訊處製作；財團法人民間司法改革基金會備份。
